臺灣板橋地方法院刑事判決　　　　　　　93年度易字第1037號
聲　請　人　臺灣板橋地方法院檢察署檢察官
被　　　告　丁○○
上列被告因妨害自由等案件，經檢察官聲請簡易判決處刑（92
年度偵字第15863 號），本院認不宜以簡易程序，改依通常程序
審理，並判決如下：
    主  文
丁○○連續公然侮辱人，處拘役貳拾日，如易科罰金，以佰元
折算壹日。
    事  實
一、丁○○係位於臺北縣樹林市○○街125 巷公教社區管理委員
    會（下稱公教社區管委會）之常務監事，與公教社區管委會
    行政委員乙○○因社區公共事務意見不合，時有爭執。而該
    公教社區管委會於民國92年1 月11日20時許，在上址公教社
    區管委會巡守隊警衛室內，召開該社區管委會第4 屆第3次
    定期會議時，丁○○因不滿公教社區管委會之會議紀錄夾帶
    之傳單內容，竟基於侮辱之概括犯意，在該不特定人可自由
    出入之會議場所內，以「他媽的Ｂ、你他媽的屄」等穢語，
    辱罵乙○○。其復於同年4 月12日，在同上會議場所內召開
    該社區管委會第4 屆第4 次定期會議時，承前之概括犯意，
    與乙○○發生爭執，並公然以「他媽的Ｂ、你他媽的屄」等
    穢語，侮辱乙○○。
二、案經乙○○訴由臺灣板橋地方法院檢察署檢察官偵查後聲請
    簡易判決處刑，由本院改依通常程序審理。
   理  由
壹、有罪部分：
一、訊據被告丁○○固然坦承其有於前揭時、地，口出「他媽的
    Ｂ、你他媽的屄」等語屬實，惟矢口否認有何公然侮辱犯行
    ，並辯稱：「他媽的Ｂ、你他媽的屄」是伊的口頭禪；且伊
    所言係在會議中針對會議紀錄之真實性，對事不對人，並未
    指名道姓要辱罵告訴人乙○○云云。經查：
(一)、被告於上開時、地公然侮辱告訴人等情，業據告訴人於檢察
    官偵訊及本院審理時指訴綦詳。又被告確有於92年1 月11日
    公教社區管委會開會時，對於會議紀錄內夾有傳單一事大感
    不滿，而質問告訴人，並在被告與告訴人對話時，口出穢言
    乙節，有當天會議錄音之錄音帶及其譯文在卷可考（附於本
    院卷第88至93頁）；復細觀被告當時與告訴人部分對話之前
    後文內容為：「被告：你為什麼夾到會議紀錄？請問你，你
    是不是紀錄？你是不是紀錄？」、「告訴人：這．．這是黃
    建榮做的。．．．．被告：這張單子是他夾的還是你同意夾
    的？我請問你。告訴人：你認為呢？被告：我問你呀！我他
    媽個屄呀！我哪知道？他覺得他沒有啊！告訴人：我是行政
    組長，我可以．．．」、「．．你組員又怎樣啊！雞巴毛嘿
    ，他媽個屄，怎麼樣」等語，則上開內容在客觀上已足以使
    在場與會之人得以特定出被告上述話語係針對告訴人而為，
    且為足使人感受到侮辱之言詞甚明。而固然證人丙○○於本
    院訊問時曾證述稱：被告有在92年4 月12日社區管委員會開
    會時到場，質問主委陳再萬，是何人將私人文件夾在會議資
    料裡面，並生氣地把資料丟在地上，伊有聽到被告罵髒話，
    但伊個人覺得那是被告在發牢騷，並不是指名道姓說哪一個
    人，他是對現場十幾個委員開罵，罵的時候夾帶髒話，並沒
    有對特定哪一些人罵等語（見本院93年度簡字第1322號卷第
    47頁），然查，有關被告對於會議紀錄內夾有傳單提出質疑
    一事，應係發生於92年1 月11日，此為被告所不否認，並有
    前揭會議錄音譯文可佐，顯見證人丙○○將該公教社區管委
    會之二次開會時間及開會內容予以錯置，已有記憶不清及陳
    述不完全之情形。而所謂侮辱人，祇需對得以特定之人為必
    要，但不以指明姓名為限，且不限於個人，即侮辱多數人亦
    無不可，則本案被告既有對在現場十幾個委員開罵，當然亦
    指包括與會的告訴人在內至明。故證人丙○○前開證述，並
    無足援引為有利被告之認定。次查，被告於92年4 月12日社
    區管委員會會議，確有陳稱：「乙○○寫的紀錄有沒有事實
    ？各位！他媽的屄，開那麼多次會議，．．．，我不要指派
    （指製作會議紀錄），戊○、乙○○以外都可以記．．」等
    語，亦有當天會議錄音之錄音帶及其譯文在卷可稽（附於本
    院卷第149 、150 頁），綜觀被告在此次會議中之前後發言
    意旨，及用字遣詞，已足認被告所述穢言，在客觀上足認係
    有對告訴人抽象地予以謾罵，使人難堪之行為，顯有侮辱告
    訴人之犯意無誤。是以被告辯稱伊當時係對事不對人云云，
    顯係卸責之詞，無可採信。
(二)、雖被告辯稱：「他媽的Ｂ、你他媽的屄」係伊的口頭禪云云
    。然被告既自承其有高職學歷，足認其智識程度非低，並非
    未受教育之鄙夫，又衡諸被告於本院歷次審理時到庭供述，
    均未曾夾雜或脫口而出上開任何一句穢言，足認其僅需以理
    智稍加思考即可自我克制，並可以辯明何種場合，係不得講
    出上開髒話，及以何種語言係表徵其輕蔑貶損他人之意，故
    尚難謂被告於前揭公教社區管委會開會期間口出上述穢語，
    僅係其口頭禪，其所辯無非卸責之詞，不足採信。又查公教
    社區管委會之開會場所，係位在該社區管委會警衛室，為該
    社區不特定人或多數人得以在場與會及旁聽，有該警衛室照
    片三紙在卷可稽（見本院卷第一卷第187 至189 頁），且該
    社區管委會開會當時，係有十多位委員在場與會，亦有公教
    社區管委會第4 屆理、監事委員第4 次定期會議紀錄一份在
    卷可佐（附於本院93年度簡字第1322號刑事卷第31至38頁參
    見），則被告在該社區內不特定住戶及多數與會委員得以共
    見共聞之開會場所內，侮辱告訴人，自屬公然侮辱之狀況。
    本案事證明確，被告犯行堪以認定。
二、核被告所為，係犯刑法第309 條第1 項之公然侮辱罪。其所
    為二次公然侮辱行為，時間緊接，所犯罪名相同，顯係出於
    概括之犯意而反覆為之，為連續犯，爰依刑法第56條之規定
    以一罪論，並加重其刑。爰審酌被告智識程度非低，仍口出
    穢言成習足見其個人品格涵養不佳、其犯罪之動機，輕忽他
    人人性尊嚴，任意口出粗鄙穢言對告訴人所生名譽及精神之
    損害程度，迄今尚未與告訴人達成和解、犯罪後仍一再否認
    犯行之態度等一切情狀，量處如主文所示之刑，並諭知易科
    罰金之折算標準，以示懲儆。
貳、不另為無罪之諭知部分：
一、公訴意旨另以：被告於92年10月10日，在臺北縣樹林市○○
    街125 巷公教社區停車場出入口附近，以「他媽的Ｂ、你他
    媽的屄」等穢語，辱罵告訴人乙○○；並於同日（聲請簡易
    判決處刑書原係誤載為同年1 月11日，業經公訴人於蒞庭時
    起稱上開時間為被告恐嚇告訴人之時間）對告訴人恫嚇稱：
    「你給我小心一點、你給我出來、幹你娘雞巴出來」等語，
    致告訴人心生畏怖，案經告訴人提出告訴，因認被告此部分
    犯行涉犯刑法第309 條之公然侮辱罪及同法第305 條之恐嚇
    危害安全罪。
二、按告訴人之告訴，係以使被告受刑事訴追為目的，是其陳述
　　是否與事實相符，仍應調查其他證據，以資審認（最高法院
  　52年度台上字第1300號判例參照）。又按告訴人之指訴，須
  　無瑕疵可指，且就其他方面調查，又與事實相符，始足採為
    認定犯罪事實之憑證。苟積極證據不足證明犯罪事實，被告
　　之抗辯或反證縱屬虛偽，仍不能以資為積極證據應予採信之
  　理由，而應為被告有利之認定（最高法院70年台上字第381
    號、30年上字第482 、816 號判例參照）。
三、公訴人認被告涉犯此部分公然侮辱及恐嚇危害安全罪嫌，無
    非係以：告訴人之指訴，及被告坦承其有於92年10月10日下
    午有講髒話之事實，為其主要論據。訊據被告固坦承有於前
    揭時、地在場說「他媽的Ｂ、你他媽的屄」等語乙節屬實，
    惟堅決否認有何公然侮辱及恐嚇危害安全之犯行，並辯稱：
    伊當天回家後發現車子被劃，在感到氣憤下，一邊罵口頭禪
    ，一邊走到停車場出入口附近告垃圾車處發洩情緒，指責劃
    車之人，直到伊看到告訴人與周慶隆、陳秋月坐在守衛室之
    圓桌處，伊知道與告訴人間有訴訟官司，隨即離去並停止口
    頭禪等語。
四、經查：雖告訴人於本院審理時係指訴稱：被告當天站在社區
    停車場橫桿前，雖沒有指名道姓，有對著伊說「有種你過來
    」，還對著伊說髒話等情。然查，證人即公教社區主任委員
    庚○○○於本院審理時具結後證述稱：我於92年10月10日當
　　天下午2 點，與丙○○、乙○○及周慶隆在社區警衛室那裡
  　的石桌泡茶聊天，後來我們在泡茶的時候聽到被告在那裡罵
    人的聲音，但我並不知道他在罵什麼，那是他的口頭禪，告
    訴人當時有問說被告是否在罵他，我們回答說不知道，他也
    沒有指名，當時我有說被告這人又在發瘋，因為他常常都會
    這樣罵人，動不動就把「他媽的」這樣的話掛在嘴邊等語（
    見本院94年3 月8 日審判筆錄第5 至7 頁）。又證人丙○○
    於本院審理時亦證稱：於92年10月10日下午2 點多之後，我
    與告訴人、主委、周慶隆共四個人在石桌那裡聊天。被告的
    家就在旁邊，他不知何時回來後，就在路上走路的時候大小
    聲還說不好聽的三字經，等我看到他的時候，乙○○問我他
    在罵何人，我說我也不知道，而被告回來後並沒有跟我們交
    談；被告在社區○○路邊走邊大聲罵，但並沒有走近我們，
    所站位置與我們坐的位置相隔約10公尺；又我並沒有聽到被
    告有要任何人小心一點的話語等情（見本院94年3 月8 日審
    判筆錄第8 至11頁）。另證人己○○於本院審理時具結後證
    述稱：伊戶口
    即在警衛室的斜對面，大約在當天3時30 分至45分之間，伊
    有看到被告在大聲說話，好像跟人家對罵，被告有「你他媽
    的Ｂ」這樣的口頭禪，被告是站在他的車子旁邊，邊擦他的
    車邊罵，朝著公教社區停車場與石桌的同一位置那裡罵，但
    並沒有進入警衛室，但伊並不知道被告是在罵何人等語（見
    本院本院94年3 月8 日審判筆錄第12至16頁）。再參以證人
    即社區警衛甲○○於本院訊問時係證述稱：守衛室旁邊有座
    位可以讓住戶聊天，伊工作係負責出入的安全，及指揮車輛
    出入，92年10月10日當天下午發生的事情已不復記憶等語（
    見本院93年度簡字第1322號刑事卷第52頁）。綜合上開證人
    所述可知，各證人均僅聽聞被告於當天有口出三字經等穢言
    ，但被告究竟在罵何人，渠等均無法確定，且渠等均未證述
    被告有出言恐嚇告訴人之情形。再參佐被告當時所站的位置
    既係在馬路上，與告訴人及證人庚○○○、丙○○所坐圓桌
    間尚有一段距離，而被告在謾罵時既未指名道姓，則依當時
    情狀客觀判斷，並不足以直接認定被告口出穢言即係針對某
    個得以特定之人。從而，告訴人此部分指訴，並無其他證據
    足資佐證，故尚難僅以其片面指訴，認定被告此部分犯行。
    此外，復查無其他積極證據足認被告有為上開公然侮辱及恐
    嚇犯行，原應為無罪之諭知，惟公訴意旨認此公然侮辱部分
    與前開有罪部分有連續犯關係，屬裁判上一罪，又此恐嚇危
    害安全部分與前開有罪部分則為想像競合犯，屬實質上之一
    罪，爰均不另為無罪之諭知。
據上論斷，應依刑事訴訟法第452 條、第299 條第1 項前段，刑
法第56條、第309 條第1 項、第41條第1 項前段，罰金罰鍰提高
標準條例第1 條前段、第2 條，判決如主文。
本案經檢察官徐名駒到庭執行職務。
中　　華　　民　　國　　94　　年　　3 　　月　　22　　日
                  刑事第十四庭  審判長法　官  徐蘭萍
                                      法  官  林漢強
                                      法  官  林淑婷
以上正本證明與原本無異
如不服本判決應於送達後10日內向本院提出上訴狀
                                      書記官　廖貞音
中　　華　　民　　國　　94　　年　　3 　　月　　22　　日
附錄本案論罪科刑法條全文：
刑法第309條第1項：
公然侮辱人者，處拘役或300元以下罰金。
